臺北高等行政法院裁定　　　　　　　　　　　　　　　九十一年度簡字第七九七號
　　原　　　告　甲○○
　　被　　　告　臺北市政府警察局
　　代　表　人　王卓鈞（局長）
右當事人間因違反道路交通管理處罰條例事件，原告不服臺北市政府中華民國九十一
年八月二日府訴字第０九一０五八九七四００號訴願決定，提起行政訴訟，本院裁定
如左：
    主      文
原告之訴駁回。
訴訟費用由原告負擔。
    理      由
一、按依臺北市政府警察局組織規程，臺北市政府警察局交通警察大隊係臺北市政府
    警察局之內部單位，並非獨立機關，本無當事人能力。且查原告係對臺北市政府
    警察局北市警交大字第Ａ00000000號舉發違反道路交通管理事件通知單
    及臺北市交通事件裁決所九十年十二月三十一日北市裁四字第九０七九四０五七
    ００號函之答覆不服，惟臺北市交通事件裁決所上開函僅係就原告申訴之事實及
    處理為說明，並未為行政處分，況臺北市政府警察局舉發違反道路交通管理事件
    通知單亦載明行政處分之機關為臺北市政府警察局，是本件原處分機關為臺北市
    政府警察局，至為灼然，原告誤列臺北市交通事件裁決所為被告，訴願決定則未
    記載原處分機關，顯於法不合，爰逕予更正，合先敘明。
二、按「人民對於中央或地方機關之行政處分，認為違法或不當，致損害其權利或利
    益者，得依本法提起訴願。但法律另有規定者，從其規定。」、「訴願事件有左
    列各款情形之一者，應為不受理之決定．．．．．．八、對於非行政處分或其他
    依法不屬訴願救濟範圍內之事項提起訴願者。」，訴願法第一條第一項、第七十
    七條第八款分別定有明文。又「違反本條例之行為，由左列機關處罰之：一、違
    反第十二條至第六十八條之規定者，由公路主管機關處罰。」、「汽車駕駛人停
    車時，有左列情形之一者，處新臺幣六百元以上一千二百元以下罰鍰．．．四、
    在設有禁止停車標誌、標線之處所停車者。」、「受處分人，不服第八條主管機
    關所為之處罰，得於接到裁決書之翌日起十五日內，向管轄地方法院聲明異議。
    」，復為道路交通管理處罰條例第八條第一項第一款、第五十六條第一項第四款
    及第八十七條第一項所規定。再按「公法上之爭議，除法律別有規定外，得依本
    法提起行政訴訟」，亦為行政訴訟法第二條所規定。另按行政訴訟法第四條第一
    項規定：人民因中央或地方機關之違法行政處分，認為損害其權利或法律上之利
    益，經依訴願法提起訴願而不服其決定者，得向高等行政法院提起撤銷訴訟。而
    此所謂行政處分，依訴願法第三條第一項規定係指中央或地方機關就公法上具體
    事件所為之決定或其他公權力措施而對外直接發生法律效果之單方行政行為而言
    。末按「提起訴願，以有行政處分之存在為前提要件：：至行政官署單純的事實
    之敘述或理由之說明，既不因該項敘述或說明而生法律效果，自非行政處分，人
    民對之即不得提起訴願。」、「依道路交通管理處罰條例第七十五條（現行第八
    十七條）規定，受處分人不服第十四條（現行第八條）主管機關所為之處罰，得
    於接到裁決之翌日起十日（現行十五日）內向管轄地方法院聲明異議；如不服法
    院之裁定，得為抗告，但不得為再抗告。此項適用特別規定之程序，自不得循通
    常訴願程序提起訴願及行政訴訟。」，此觀行政法院（現改制為最高行政法院）
    著有四十四年度判字第十八號及六十年度裁字第二五二號判例即明。
三、本件原告所有之ＤＰ－一七一０號自用小客車，於九十年六月二十日十二時十七
    分許在臺北市○○路違規停車，經臺北市政府警察局交通警察大隊依據採證照片
    ，以北市警交大字第Ａ00000000號違反道路交通管理事件通知單逕行舉
    發。原告於九十年十二月二十五日向臺北市交通事件裁決所申訴有關交通罰鍰通
    知單應寄送通訊地址及不服單號為ＡＢＵ三七五八九二號違反道路交通管理事件
    通知單之舉發，經臺北市交通事件裁決所於九十年十二月三十一日以北市裁四字
    第九０七九四０五七００號函復。原告不服臺北市交通事件裁決所上開函復及臺
    北市政府警察局交通警察大隊北市警交大字第Ａ00000000號違反道路交
    通管理事件通知單之舉發，提起訴願，亦遭不受理之決定，原告仍不服，遂向本
    院提起行政訴訟。
四、本件原告所有之ＤＰ─一七一○號自用小客車，於九十年六月二十日十二時十七
    分許在臺北市○○路劃有黃線路段違規停車，有現場採證照片足稽，並為原告所
    不爭，自堪認為真正。原告雖主張其係臨時停車，車子並未熄火，且停車不到一
    分鐘，合乎臨時停車條件；又該臨時停車區○○○○道，且非於尖峰時間停車等
    語。惟查原告前開時地違規停放（在劃有黃線路段停車）車輛，核係違反道路交
    通管理處罰條例第五十六條第一項第四款規定，經被告以北市警交大字第Ａ00
    000000號舉發違反道路交通管理事件通知單予以舉發，依首揭法條規定及
    判例意旨，原告如有不服，自應於接到裁決書之翌日起十五日內向管轄地方法院
    聲明異議，如不服法院之裁定，得為抗告，但不得為再抗告。是以法律關於違反
    道路交通管理事件既已明定得請求救濟之途徑，則原告就被告所為違反道路交通
    管理事件通知單之舉發如有不服，自應依此特別規定之程序，於接到裁決之翌日
    起十五日內向管轄地方法院聲明異議，尚不得循行政救濟程序請求救濟，此即行
    政訴訟法第二條所規定之法律別有規定之情形。從而原告不服系爭舉發違反道路
    交通管理事件通知單之舉發部分，依法應向管轄地方法院聲明異議，惟原告卻向
    無審判權之本院提起行政訴訟，自非適法。訴願決定以程序不合而予以不受理，
    揆諸首揭法條規定及判例，並無不合，原告復提起行政訴訟，顯非合法，應予駁
    回。至臺北市交通事件裁決所九十年十二月三十一日北市裁四字第九０七九四０
    五七００號函，僅係就有關交通罰鍰通知單送達地址之事實、相關規定及處理情
    形為說明，究其內容乃單純之敘述，非屬以發生、變更或消滅公法上法律效果為
    目的之行政處分，尚不對外發生准駁之法律上效果，徵諸前開法條規定及判例，
    即難謂其屬行政處分性質，原告本不得對之提起訴願，遑論原告逕行提起行政訴
    訟。從而本件原告起訴臺北市交通事件裁決所部分，於法不合，亦應併予駁回。
    末以本件訴訟既不合法，其實體上之主張即無庸審酌，併此敘明。
據上論結，本件原告之訴為不合法，爰依行政訴訟法第二百三十六條、第一百零七條
第一項第一款、第十款、第一百零四條、民事訴訟法第九十五條、第七十八條，裁定
如主文。
中　　　華　　　民　　　國　　九十一　　年　　 十二 　　月　　三十一　　日
                            臺 北 高 等 行 政 法 院  第 四 庭
                                                     法    官　林育如
右為正本係照原本作成。
本件以訴訟事件所涉及之法律見解具有原則性者為限，始得於本裁定送達後十日內向
本院提出抗告狀（須按他造人數附繕本），並經最高行政法院許可後方得抗告。
中　　　華　　　民　　　國　　九十二　　年　　　一　　　月　　　二　　　日
                               　　　　　　　　      書 記 官  林如冰
